臺灣高等法院刑事判決　　　　　　　 96年度交上易字第278號
上　訴　人　臺灣板橋地方法院檢察署檢察官
被　　　告　甲○○
上列上訴人因被告過失傷害案件，不服臺灣板橋地方法院95年度
交易字第206號，中華民國96年5月25日第一審判決（起訴案號：
臺灣板橋地方法院檢察署95年度偵字第7039號），提起上訴，被
告於本院準備程序進行中為有罪之陳述，經合議庭裁定以簡式審
判程序審理，本院判決如下：
    主  文
原判決撤銷。
甲○○因過失傷害人，處有期徒刑貳月，減為有期徒刑壹月，如
易科罰金以銀元佰元折算壹日。
    事  實
一、甲○○於民國（下同）94年7月29日晚上7時10分許，駕駛車
    號HB-2 905號自用小客車由台64線東西向快速道路（高架道
    路）往西方向行駛，在臺北縣板橋市○○路○道下橋而行駛
    在板橋市○○路○段，再直行至民生路二段與萬板路口時，
    原應注意遵守道路交通標誌之指示，該路段於下橋後於引道
    設有下橋車輛禁止右轉之標誌，而依當時情形，並無不能注
    意之情事，竟疏未注意及此，行至民生路二段與萬板路口時
    貿然向右轉（欲右轉至萬板路），其車之右前車門因而與在
    其同向右側、亦沿民生路二段行駛而直行欲穿越民生路二段
    、萬板路口之由乙○○所騎乘之LD3-329 號重型機車發生碰
    撞，使乙○○人車倒地，乙○○受有右側橈尺骨末端關節脫
    臼之傷害。甲○○於肇事後，託其姪子林永勝留在現場等候
    前來處理之警員，而未於有偵查犯罪職權之機關或公務員發
    覺前即由受託之姪子向前來處理之警員自首上情，甲○○嗣
    並接受裁判。
二、案經乙○○訴由臺北縣政府警察局海山分局報請臺灣板橋地
    方法院檢察署檢察官偵查起訴。
    理  由
壹、程序部分：
一、按本件被告所犯係死刑、無期徒刑、最輕本刑為3 年以上有
    期徒刑以外之罪，其於準備程序就前揭被訴事實為有罪之陳
    述，經受命法官告知簡式審判程序之旨，並聽取其與公訴人
    之意見後，本院認無不得或不宜改依簡式審判程序進行之處
    ，爰依刑事訴訟法第273 條之1第1項，裁定本件進行簡式審
    判程序。
貳、實體部分：
一、訊據被告甲○○固坦承於上揭時地因駕車過失致告訴人乙○
    ○受傷之犯行，核與告訴人乙○○指訴情節相符，並有道路
    交通事故調查報告表（一）、（二）、道路交通事故現場圖
    、亞東紀念醫院於94年7 月30日出具之診斷證明書各一件，
    及現場暨車損照片共十四幀在卷可稽。是告訴人確因本件事
    禍致受有右腕部橈尺關節半脫臼傷害之情，甚明。
二、次按駕駛人駕駛汽車，應遵守道路交通標誌、標線、號誌之
    指示，此觀道路交通安全規則第90條之規定甚明。則被告駕
    車下橋後行至民生路二段與萬板路口時，因現場設有下橋車
    輛禁止右轉之標誌，理應注意不得右轉，以避免危險之發生
    ，詎其仍貿然右轉，其車之右前車門因而與在其同向右側行
    駛之告訴人乙○○所騎乘之機車發生碰撞，告訴人因而受傷
    ，被告有違上開道路交通安全規則之規定甚明。
三、復查本件肇事當時為夜間有照明，天候晴，路面乾燥、無缺
    陷，道路無障礙物、視距良好等情，均據上開道路交通事故
    調查報告表載明，並無不能注意之情事，被告竟疏未注意上
    開道路交通安全規則之規定駕車，肇致本件車禍，自難辭過
    失之責。且本件車禍經送請鑑定肇事責任結果，亦認甲○○
    駕駛自用小客車未依標誌違規右轉，為肇事原因，乙○○駕
    駛普通重型機車無肇事因素，有臺灣省臺北縣區車輛行車事
    故鑑定委員會95年2月24日北縣鑑字第950160-1 號鑑定意見
    書一件在卷可參（見偵查卷第44、45頁）。
四、綜此，本件車禍事故之發生及告訴人之右腕部橈尺關節半脫
    臼傷害，即係被告未遵守道路交通標誌違規右轉所致，且如
    前述本件肇事當時夜間有照明，天候晴，路面乾燥、無缺陷
    ，道路無障礙物、視距良好，並無不能注意之情事，被告竟
    疏未注意上開道路交通標誌（禁止右轉）之指示駕車，肇致
    本件車禍，是告訴人所受之右腕部橈尺關節半脫臼傷害，與
    被告前揭注意義務違反之行為間，有相當之因果關係，被告
    自應負過失傷害罪責，是本件事證明確，被告過失犯行洵堪
    認定。
五、被告行為後，刑法施行法已於95年6 月14日增訂第1 條之1
    ，並自95年7 月1 日施行，將刑法分則編所定罰金之貨幣單
    位均改為新臺幣，並將罰金數額分別提高為三十倍或三倍；
    另刑法第33條第5 款關於罰金刑之規定、第41條第1 項關於
    易科罰金折算標準之規定、第62條關於自首之規定，均已於
    94年2 月2 日修正公布，並同自95年7 月1 日施行。而現行
    刑法第2 條第1 項規定「行為後法律有變更者，適用行為時
    之法律。但行為後之法律有利於行為人者，適用最有利於行
    為人之法律」，即行為後法律有變更者，應為「從舊從輕」
    之比較，針對刑法修正變更之部分，自應就有利或不利於被
    告之一切相關情狀，綜其全部罪刑之結果而為比較，以定其
    應適用之法律。查：
  (一)刑法分則編各罪所定罰金之貨幣單位原為銀元，且依修正前
    刑法第33條第5 款規定，罰金刑為一銀元以上，而有關罰金
    與罰金倍數之調整及銀元與新臺幣之折算標準，訂有「罰金
    罰鍰提高標準條例」及「現行法規所定貨幣單位折算新臺幣
    條例」，除罰金以一銀元折算三元新臺幣外，並將72年6 月
    26日以前修正之刑法部分條文罰金數額提高為十倍，其後修
    正者則不再提高倍數，亦即刑法分則各罪罰金數額視上開情
    形分別提高為三十倍或三倍；就刑法第284 條第1 項規定而
    言，其罰金部分之法定刑度為「銀元五百元（即新臺幣一萬
    五千元）以下，銀元一元（即新臺幣三十元）以上」。而95
    年7 月1 日起，修正後刑法第33條第5 款則將罰金刑提高為
    新臺幣一千元以上，並以百元計算之，且因修正後刑法第33
    條第5 款所定罰金貨幣單位已改為新臺幣，乃增訂刑法施行
    法第1 條之1 規定，將刑法分則編各罪所定罰金之貨幣單位
    亦配合修正為新臺幣，並為使刑法分則編各罪所定罰金之最
    高數額與修正前趨於一致，規定將罰金數額提高為三十倍（
    但72年6 月26日至94年1 月7 日新增或修正之條文，就其所
    定數額提高為三倍），就刑法第284 條第1 項規定而言，其
    罰金部分法定刑度已變更為「新臺幣一萬五千元以下，新臺
    幣一千元以上」，經比較前後規定之刑度，應以修正前之規
    定對被告較為有利。
  (二)修正前刑法第62條規定「對於未發覺之罪自首而受裁判者，
    減輕其刑。但有特別規定者，依其規定」，修正後刑法第62
    條規定「對於未發覺之罪自首而受裁判者，得減輕其刑。但
    有特別規定者，依其規定」，比較結果，修正後刑法並非較
    有利於被告。
  (三)修正前刑法第41條第1 項前段規定「犯最重本刑為五年以下
    有期徒刑以下之刑之罪，而受六個月以下有期徒刑或拘役之
    宣告，因身體、教育、職業、家庭之關係或其他正當事由，
    執行顯有困難者，得以一元以上三元以下折算一日，易科罰
    金。」，又被告行為時之易科罰金折算標準，修正前罰金罰
    鍰提高標準條例第2 條（現已刪除）規定，就其原定數額提
    高為一百倍折算一日，則本件被告行為時之易科罰金折算標
    準，最高以銀元三百元折算一日，經折算為新臺幣幣值後，
    為以新臺幣九百元折算為一日。而修正後刑法第41條第1 項
    前段規定「犯最重本刑為五年以下有期徒刑以下之刑之罪，
    而受六個月以下有期徒刑或拘役之宣告者，得以新臺幣一千
    元、二千元或三千元折算一日，易科罰金」，比較修正前後
    之易科罰金折算標準，以修正前之規定較有利於被告。
  (四)經綜合比較新舊法結果，應均以舊法（即行為時法）對被告
    有利，自應依刑法第2條第1項前段規定，適用行為時之修正
    前刑法第62條前段、修正前刑法第41條第1 項前段、修正前
    罰金罰鍰提高標準條例第2條等規定，合先敘明。
六、核被告所為，係犯刑法第284條第1項前段之過失傷害罪。查
    被告肇事後，託其姪子留在現場等候前來處理之警員，而由
    受託之姪子向前來處理之警員自首上情，此據證人即案發後
    到現場處理之臺北縣政府警察局海山分局交通分隊警員李允
    傑到庭證述在卷，被告對於未發覺之罪自首而受裁判，應依
    修正前刑法第62條前段規定減輕其刑。至於卷附之臺灣省臺
    北縣區車輛行車事故鑑定委員會95年2月24日北縣鑑字第950
    160-1 號鑑定意見書（見偵查卷第44、45頁）認「甲○○於
    22時54分許（距離事故時間3時44分）酒測值為0.16mg/L ，
    以每小時0.08mg/L之酒精衰減率計算（約衰減0.29mg/L），
    故肇事當時之酒精含量約為0.45mg/L」，而認被告甲○○有
    違反酒精濃度超過規定標準者不得駕車之規定，起訴書亦指
    被告係「酒後駕駛」（見犯罪事實欄第一行），但查，據證
    人李允傑到庭證稱：本來甲○○有在現場，但是他告知派出
    所處理的警員，說他因為要參加喜宴，所以他要先離開現場
    ，請他姪子留在現場處理，後來警員就讓甲○○先走了，其
    實這樣是不對的。……因為雙方談不攏，被害人要提出告訴
    ，我們要移送。因為在我們到現場時，被告已經走了，只剩
    下被害人在現場，我們不可能只有對被害人進行酒測，這樣
    對被害人是不公平的，且被告姪子在現場表示願意賠償對方
    車損，所以當時就沒有作酒測，後來到晚上11點的時候，被
    害人要對被告提出告訴，我們要移送卷證，就一定要對被告
    作酒測。我第一次看到被告的時間是晚上11點等語，而依卷
    附之酒精濃度檢測單顯示，被告是於當日晚上10時54分許始
    接受酒精濃度測試，呼氣酒精濃度值為0.16mg/L（見偵查卷
    第29頁）。是本件被告既於車禍發生後曾離開肇事現場，其
    又自述離開現場後係參加喜宴有飲用酒類飲料，自不能僅憑
    當日晚上10時54分許被告接受酒精濃度測試之結果，別無其
    他證據，即推論被告於當日晚上7 時10分許車禍發生當時係
    酒後駕駛，併此敘明。
七、原審予以論罪科刑，固非無見，惟查：中華民國96年罪犯減
    刑條例已於96年7 月16日施行，被告所犯上開之罪，犯罪時
    間在96年4 月24日以前，悉合於減刑條例，原審未及審酌上
    開條例之施行予以減刑，尚有未當。至公訴人上訴意旨雖以
    告訴人以被告未與告訴人達成和解，及於原審審理中多次以
    調閱醫院診斷資料為由拖延訴訟，認原審量刑有期徒刑2 月
    ，尚屬過輕，為此請求公訴人上訴，求予撤銷改判云云，然
    被告於未曾否認犯行，且於本院審理期間一再希望與告訴人
    就賠償金之部分達成和解，雖因本身財力問題，無法就此與
    告訴人達成合意，尚難認被告犯後不佳，毫無悔意，況和解
    與否雖屬犯後態度之量刑參考，惟究屬民事賠償問題，恆與
    刑罰權著重法益之保護，刑罰酌科主要考量乃法益侵害程度
    及行為可責性異其旨趣，至被告於原審中就告訴人所受之傷
    害有所執疑，聲請調閱相關診斷資料以明真相，此乃訴訟防
    禦權正當之行使，亦難認被告有何拖延訴訟之情，是公訴人
    徒以被告拖延訴訟且未與被害人達成和解，指摘量刑過輕，
    尚難憑採，故檢察官上訴為無理由，惟原判決既有前述可議
    之處，自屬無可維持，應由本院予撤銷改判。爰審酌被告之
    過失程度，致告訴人受傷之傷勢，及其犯罪後態度等一切情
    狀，量處如主文第2 項所示之刑，並依中華民國96年罪犯減
    刑條例第2條第1項第3 款之規定，將原宣告之刑期減為二分
    之一，即有期徒刑1月，並依修正前刑法第41條第1項前段、
    修正前罰金罰鍰提高標準條例第2 條規定，併諭知易科罰金
    之折算標準。
據上論斷，應依刑事訴訟法第369條第1項前段、第364條、第273
條之1第1項、第299條第1項前段，刑法第2條第1項前段、刑法第
284條第1項前段、修正前刑法第62條前段、修正前刑法第41條第
1項前段，罰金罰鍰提高標準條例第1條前段、修正前罰金罰鍰提
高標準條例第2條，中華民國96年罪犯減刑條例第2條第1項第3款
、第7條、第9條，判決如主文。
本案經檢察官陳大偉到庭執行職務。
中　　華　　民　　國　　96　　年　　10　　月　　5 　　日
                  刑事第十五庭審判長法　官  吳昭瑩
                                    法  官  李正紀
                                    法  官  李釱任
以上正本證明與原本無異。
不得上訴。
                                    書記官  洪秋帆
中　　華　　民　　國　　96　　年　　10　　月　　8 　　日
附錄：本案論罪科刑法條全文
刑法第284 條
因過失傷害人者，處六月以下有期徒刑、拘役或五百元以下罰金
。致重傷者，處一年以下有期徒刑、拘役或五百元下罰金。
從事業務之人，因業務上之過失傷害人者，處一年以下有期徒刑
、拘役或一千元以下罰金。致重傷者，處三年以下有期徒刑、拘
役或二千元以下罰金。
